臺灣基隆地方法院刑事判決　　　　　　　100年度訴字第842號
公　訴　人　臺灣基隆地方法院檢察署檢察官
被　　　告　黃宏明
上列被告因違反毒品危害防制條例案件，經檢察官提起公訴（10
0 年度毒偵字第2177號），嗣被告於本院準備程序就被訴事實均
為有罪之陳述，經受命法官告知被告簡式審判程序意旨，並經被
告、檢察官之同意後，本院合議庭裁定由受命法官獨任進行簡式
審判程序審理、判決如下：
    主  文
黃宏明施用第一級毒品，累犯，處有期徒刑拾月；又施用第二級
毒品，累犯，處有期徒刑伍月。應執行有期徒刑壹年。
    事  實
一、黃宏明前因施用第二級毒品案件，經本院裁定送觀察勒戒後
    ，認無繼續施用毒品之傾向，於民國88年8 月27日執行完畢
    釋放出所，並由臺灣基隆地方法院檢察署檢察官以88年度偵
    字第2814號、第4095號、第4425號為不起訴處分確定。又於
    上開觀察勒戒執行完畢釋放後之5 年內，因施用第二級毒品
    案件，經本院裁定送觀察勒戒後，認無繼續施用毒品之傾向
    ，於89年2 月8 日執行完畢釋放出所，由同署檢察官以89年
    度毒偵字第77號及89年度毒偵緝字第34號為不起訴處分確定
    。再因施用第二級毒品案件，經本院裁定令入戒治處所施以
    強制戒治1年（於91年9月9入所執行，原應於93年1月24日執
    行期滿，惟於93年1月9日因法律修正而免除戒治），並以91
    年度基簡字第456號判處有期徒刑4月確定；再因施用第一、
    二級毒品案件，經本院以92年度訴字第530 號判決分別處有
    期徒刑8月、6月，應執行有期徒刑1 年確定，上開案件經接
    續執行，於94年4 月30日執行完畢（不構成累犯）。復因贓
    物案件，經本院以95年度基簡字第677號判處有期徒刑4月確
    定，於96年4 月19日執行完畢出監（構成累犯）。再因施用
    第一級、第二級毒品案件，經臺灣高等法院以96年度上訴字
    第624號判處有期徒刑10月、8月，應執行有期徒刑1年2月確
    定（下稱甲案）。再因寄藏贓物、收受贓物、詐欺、竊盜等
    案件，經臺灣高等法院以96年度上易字第853 號判處有期徒
    刑5月、3月、4月、3月、10月、3月、3月，應執行有期徒刑
    2年5月確定（下稱乙案），其因乙案件所處之刑，嗣經臺灣
    高等法院以96年度聲減字第5105號裁定減刑並合併定應執行
    有期徒刑1年2月15日確定。又因施用第一級、第二級毒品案
    件，經本院以96年度訴字第468號判處有期徒刑7月、7月、3
    月、3 月，應執行有期徒刑1年6月確定（下稱丙案）。其因
    甲、丙案件所處之刑，嗣經本院以97年度聲減字第40號裁定
    予以減刑，並與因乙案件所處之刑合併定應執行有期徒刑2
    年11月確定。又因用第一級、第二級毒品案件，先經本院以
    96年度訴字第772 號判處有期徒刑10月確定（下稱丁案），
    再經本院以96年度訴字第969號判處有期徒刑8月、8月、4月
    ，應執行有期徒刑1 年確定（下稱戊案），其因丁戊案件所
    處之刑，嗣經本院以97年度聲字第146 號裁定合併定應執行
    有期徒刑1年6月確定。其入監接續執行上開應執行之有期徒
    刑2 年11月、1年6月後，於100年5月25日假釋出監，所餘刑
    期付保護管束，保護管束期間至101年2月17日屆滿，現仍在
    假釋中。其另於100 年間，因施用第一級毒品案件，經本院
    於100年10月28日，以100年度訴字第555號判處有期徒刑9月
    ，目前尚未確定。
二、詎黃宏明仍不知戒絕毒癮，明知海洛因、甲基安非他命及安
    非他命業經公告列為毒品危害防制條例第2 條第2項第1款、
    第2 款之第一級、第二級毒品，不得非法持有、施用，仍未
    戒除施用毒品之習性，於上開假釋期間，復各基於施用第一
    級毒品海洛因、第二級毒品甲基安非他命之犯意，各於如下
    時、地、方式之施用毒品，玆分述：
    (一)於100年9月16日晚上9時許，在基隆市○○區○○路4巷12
      號住處，以針筒注射方式，施用第一級毒品海洛因1 次。
    (二)於100年9月16日晚上10時許，在基隆市○○區○○路4巷
      12號住處，以燒烤的方式，施用甲基安非他命1 次。
    (三)嗣為警於100年9月17日晚上9時40分許，在基隆市○○路4
      巷12號前，因見其行跡可疑，而上前攔檢，發現其為列管
      之毒品人口，並得其同意採尿送驗結果呈嗎啡、可待因、
      安非他命及甲基安非他命之陽性反應，始悉上情。
三、案經基隆市警察局第三分局報告臺灣基隆地方法院檢察署檢
    察官偵查後、起訴。
    理  由
壹、程序方面
一、按除被告所犯為死刑、無期徒刑、最輕本刑為三年以上有期
    徒刑之罪或高等法院管轄第一審案件者外，於法院行準備程
    序進行中，被告先就被訴事實為有罪之陳述時，審判長得告
    知被告簡式審判程序之旨，並聽取當事人、代理人、辯護人
    及輔佐人之意見後，裁定進行簡式審判程序；且受命法官行
    準備程序，與法院或審判長有同一之權限；又簡式審判程序
    之證據調查，不受刑事訴訟法第159條第1項、第161條之2、
    第161條之3、第163條之1及第164條至第170條規定之限制，
    刑事訴訟法第273條之1第1項、第279條第2項前段、第273條
    之2 分別定有明文。
二、查本件被告黃宏明所犯為死刑、無期徒刑、最輕本刑為三年
    以上有期徒刑以外之罪，且非高等法院管轄第一審之案件，
    其於準備程序就前揭被訴事實為有罪之陳述，經受命法官告
    知簡式審判程序之旨，並聽取當事人之意見後，本院合議庭
    認無不得或不宜改依簡式審判程序進行之處，爰依刑事訴訟
    法第273 條之1第1項規定，裁定本件由受命法官獨任進行簡
    式審判程序。
貳、實體方面
一、上揭事實，業據被告黃宏明於本院100 年11月18日準備程序
    、審判程序時均供承不諱，且被告上開為警查獲時所採取之
    尿液，送經台灣尖端先進生技醫藥股份有限公司之檢驗結果
    ，其尿液各呈現第一級毒品嗎啡類、第二級毒品甲基安非他
    之命陽性反應，此有卷附之台灣尖端先進生技醫藥股份有限
    公司濫用藥物檢驗報告、毒品案件尿液檢體對照表各1 件在
    卷可稽（見臺灣基隆地方法院檢察署100年度毒偵字第2177
    號卷第6至7頁），是被告自白與事實相符，應堪採信。又按
    毒品危害防制條例係於92年7月9日修正公布，自93年1月9日
    起施行，其中第20條、第23條將施用毒品之刑事處遇程序，
    區分為「初犯」、「五年內再犯」、「五年後再犯」。依其
    立法理由之說明：「初犯」，經觀察、勒戒或強制戒治後，
    應為不起訴處分或不付審理之裁定；經觀察、勒戒或強制戒
    治執行完畢釋放後，「五年內再犯者」，因其再犯率甚高，
    原實施之觀察、勒戒及強制戒治既已無法收其實效，爰依法
    追訴或裁定交付審理。至於經觀察、勒戒或強制戒治執行完
    畢釋放後，「五年後再犯者」，前所實施之觀察、勒戒或強
    制戒治已足以遮斷其施用毒品之毒癮，為其自新及協助其斷
    除毒癮，仍適用「初犯」規定，先經觀察、勒戒或強制戒治
    之程序。從而依修正後之規定，僅限於「初犯」及「五年後
    再犯」二種情形，始應先經觀察、勒戒或強制戒治程序。倘
    被告於5 年內已再犯，經依法追訴處罰，縱其第三次（或第
    三次以上）再度施用毒品之時間，在初犯經觀察、勒戒或強
    制戒治執行完畢釋放五年以後，已不合於「五年後再犯」之
    規定，且因已於「五年內再犯」，顯見其再犯率甚高，原實
    施觀察、勒戒或強制戒治，已無法收其實效，即應依該條例
    第10條處罰（最高法院95年度台非字第59號、第65號判決意
    旨及最高法院95年第7 次刑事庭會議決議意旨參照）。查被
    告有上開事實欄所載，88年8 月27日觀察勒戒執行完畢釋放
    後之5 年內，復因施用毒品案件，經法院裁定第二次送觀察
    勒戒及判處徒刑確定等情，有臺灣高等法院被告前案紀錄表
    、內政部警政署刑案資訊系統- 個別查詢及列印、被告提示
    簡表、刑案資料查註紀錄表、全國施用毒品案件紀錄表、受
    觀察勒戒人毒品及前科紀錄簡列表、公訴蒞庭簡表、矯正簡
    表、全國刑案資料查註表、在監在押紀錄表、戶役政連結作
    業系統、進行單各1件在卷可稽（見同上毒偵卷第8至75頁）
    。再查被告上開犯行，既曾於「五年內再犯」，且經追訴處
    罰，竟又於上開事實欄所示之時間，施用第一級、第二級毒
    品，揆諸前揭說明，即非屬毒品危害防制條例第20條第3 項
    所定「五年後再犯」之情形，故檢察官依法逕行起訴，於法
    要無不合，併此敘明。
二、按海洛因、安非他命、甲基安非他命係毒品危害防制條例第
    2條第2項第1款、第2款所明定之第一、二級毒品，不得非法
    持有、施用。(1)核被告所為，各係犯違反毒品危害防制條例
    第10條第1、2項之施用第一、二級毒品罪。(2)其施用第一、
    二級毒品前之持有毒品之低度行為，均應為施用之高度行為
    所吸收，不另論罪。(3)被告所犯上開2 罪間，犯意各別，行
    為互殊，應予分論併罰。(4)又被告有如事實所示之犯罪科刑
    及執行情形，有卷附之臺灣高等法院被告前案紀錄表可稽，
    其於上開有期徒刑執行完畢後5 年內，再故意犯本件有期徒
    刑以上之罪，均為累犯，均應依刑法第47條第1 項規定加重
    其刑。
三、玆審酌被告有上開觀察、勒戒釋放出所後5 年內，復因施用
    毒品案件，經法院裁定第二次送觀察勒戒及各經上開法院判
    處徒刑確定等情，有臺灣高等法院被告前案紀錄表1 件在卷
    可佐，足見戒毒意志不堅，毒癮非淺，未能體悟施用毒品對
    自己、家人造成之傷害及社會之負擔，自屬可議，惟念其犯
    後全部坦承犯行，態度良好，並有悔改決心，且施用毒品乃
    自戕行為，未對他人造成危害，及其施用次數、時間、犯罪
    之動機、目的、手段、品行、智識程度、職業、經濟情況不
    富裕等一切情狀，爰分別量處如主文所示之刑，再定其應執
    行之刑，以鼓勵有戒毒決心之被告，及時醒悟並戒絕毒癮，
    用啟自新。
據上論斷，應依刑事訴訟法第273 條之1第1項、第299條第1項前
段，毒品危害防制條例第10條第1項、第2項，刑法第11條前段、
第47條第1項、第51條第5款，判決如主文。
本案經檢察官曾淑婷到庭執行職務。
中    華    民    國    100   年  11    月    24      日
                  刑事第四庭  法  官  施添寶
以上正本證明與原本無異。
如不服本判決應於收受本判決後10日內向本院提出上訴書狀，並
應敘述具體理由，如未敘述上訴理由者，應於上訴期間屆滿後20
日內補提理由書狀於本院（均須按他造當事人之人數附繕本）「
切勿逕送上級法院」。告訴人或被害人如對於本判決不服者，應
具備理由請求檢察官上訴，其上訴期間之計算係以檢察官收受判
決正本之日期為準。
中    華    民    國   100    年    11    月    24    日
                              書記官  施鴻均
附錄本案判決論罪科刑法條
毒品危害防制條例第10條
施用第一級毒品者，處六月以上五年以下有期徒刑。
施用第二級毒品者，處三年以下有期徒刑。